【裁判字號】    97,上訴,321
【裁判日期】    970305
【裁判案由】    違反電信法
【裁判全文】
臺灣高等法院刑事判決                 97年度上訴字第321號
上  訴  人  臺灣板橋地方法院檢察署檢察官
被      告  丙○○
                （現於臺灣桃園女子監獄附設戒治所執行中）
上列上訴人因違反電信法案件，不服臺灣板橋地方法院96年度訴
緝字第207號，中華民國96年12月13日第一審判決（起訴案號：
臺灣板橋地方法院檢察署86年度偵字第10570號），提起上訴，
本院判決如下：
    主  文
上訴駁回。
    理  由
一、公訴意旨略以：被告丙○○與甲○○基於意圖為自己不法利
    益之概括犯意，於民國（下同）86年4月間，由甲○○在臺
    北縣三重市○○路某處，從林澤木收受電話號碼為00000000
    0（申請租用人為丁○○）、000000000號易立信牌行動電話
    機具二具，用以抵償欠款時，被告與甲○○明知該二具行動
    電話機具內燒錄之內碼，分別係盜拷他人即丁○○、乙○○
    向中華電信股份有限公司（下稱中華電信公司）合法申請使
    用之行動電話內碼，竟仍自收受之日起至86年5月8日21時30
    分止，分由甲○○連續多次持用上開000000000行動電話（
    甲○○違反電信法部分，業經本院於88年3月12日以86年度
    訴字第2879號判處罰金新臺幣8萬元，如易服勞役，以銀元
    300元即新臺幣900元折算1日確定），被告則連續多次持用
    上開000000000行動電話對外通信，致使中華電信公司行動
    電話之通信系統陷於錯誤，誤認其等係該二行動電話內碼之
    合法使用人，而予以接受提供通話服務，獲取免費使用無線
    電話通信之財產上之不法利益，使該二被盜拷內碼之原行動
    電話使用人丁○○、乙○○因此須多負擔額外之電話費損失
    。嗣於86年5月8日晚間9時30分許，被告與甲○○為警在臺
    北縣蘆洲市○○○路○段76巷6號B棟4樓查獲，並扣得甲○○
    所有之大哥大2支及被告所有之注射針筒1支（被告涉嫌違反
    麻醉藥品管理條例案件部分，另行審結），因認被告涉犯電
    信法第56條第1項以電磁方式盜用他人電信設備通信罪嫌。
二、按犯罪事實應依證據認定之，無證據不得認定犯罪事實；不
    能證明被告犯罪者，應諭知無罪之判決，刑事訴訟法第154
    條第2 項、第301 條第1 項分別定有明文。又刑事訴訟法第
    161 條已於91年2 月8 日修正公布，其第1 項明定：「檢察
    官就被告犯罪事實，應負舉證責任，並指出證明之方法。」
    依此，檢察官對於起訴之犯罪事實，應負提出證據及說服之
    實質舉證責任。倘其所提出之證據，不足為被告有罪之積極
    證明，或其指出證明之方法，無從說服法院以形成被告有罪
    之心證，基於無罪推定之原則，自應為被告無罪判決之諭知
    （最高法院92年台上字第128 號判例意旨參照）。
三、本件公訴人認被告涉犯電信法第56條第1 項之罪嫌，無非以
    (一)、被告於警詢及偵查中之供述。(二)、偵查之同案被告甲○
    ○於警詢及偵查中之供述。(三)、證人林澤木、丁○○之證述
    。(四)、000000000 行動電話之電信費資料及中華電信公司臺
    灣北區電信分公司臺北南區營運處出具之0000000000號行動
    電話之電話繳費資料等資為依據。
四、證據能力部分：
(一)、按被告以外之人於審判外之言詞或書面陳述，除法律規定者
    外，不得作為證據。被告以外之人於審判中滯留國外或所在
    不明而無法傳喚或傳喚不到，其於檢察事務官、司法警察官
    或司法警察調查中所為之陳述，經證明具有可信之特別情況
    ，且為證明犯罪事實存否所必要者，得為證據，刑事訴訟法
    第159 條第1 項、第159 條之3 第3 款分別定有明文。查證
    人甲○○於警詢時所為之陳述，雖係被告以外之人於審判外
    之陳述而屬傳聞證據，惟本院於審判中，依證人甲○○之戶
    籍所在地及被告陳報之甲○○居所地，對證人甲○○進行傳
    喚、拘提，均傳喚、拘提無著。再證人甲○○因刑事執行案
    件，業經臺灣板橋地方法院檢察署於96年10月31日發布通緝
    之情，有臺灣高等法院被告前案紀錄表在卷可佐，顯見證人
    甲○○因另涉刑案而逃亡，現所在不明而無法傳喚；衡諸證
    人甲○○乃被告之同居人，並無仇怨，且其於另案偵查、審
    判中，均未供述其於警詢時之陳述有何違背其意願而為陳述
    之處，顯見證人甲○○於警詢時之陳述並無受有何外力干擾
    而有違法取供之處，自具有可信之特別情況，且其於警詢時
    陳述之相關情節，亦為證明犯罪事實之存否所必要，揆諸上
    開規定，證人甲○○於警詢時所為之陳述，自得為證據。
(二)、除證人甲○○於警詢中之陳述外，本判決後開所引用之被告
    以外之人於審判外之陳述（包括書面陳述），亦屬傳聞證據
    ，而公訴人及被告就前揭審判外陳述之證據能力，迄至言詞
    辯論終結前均未聲明異議。本院審酌該等證據資料製作時之
    情況，並無違法不當及證明力明顯過低之瑕疵，亦認為以之
    作為證據應屬適當，依刑事訴訟法第159 條之5 規定，認該
    等證據資料均有證據能力。
五、訊據被告固坦承曾於86年5 月間持上述000000000 號行動電
    話對外通信之事實，惟堅決否認有何違反電信法之犯行，辯
    稱：林澤木交付系爭2 支手機給甲○○用以抵償債務，伊不
    知道他們之間之帳目如何結算。甲○○將其中1 支交給伊使
    用，伊以為那是甲○○之手機，伊並非盜打，林澤木也沒有
    說那是盜拷的手機等語。經查：
  (一)證人即000000000號行動電話之申請租用人丁○○於本院另
    案審理中具結證稱：伊有發現該支電話被盜拷，是86年5、6
    月間，有發現2個月電話費用有異常，比平常多了新臺幣（
    下同）6千元至8千元，之後就正常了等語（見本院86年度訴
    字第2879號卷(一)第92頁）；又000000000號行動電話於86年1
    月至4月之國內通話費為526元至891元不等（加計月租費後
    ，應繳總金額為1千餘元至2千元不等），於86年5月突提高
    為2600元（加計月租費後，應繳總金額為3230元），86年6
    月後之應繳總金額又回復為1千餘元之事實，有000000000號
    行動電話電信費資料、中華電信公司臺灣北區電信分公司臺
    北南區營運處87年8月19日南營字第8700210 號函暨所附
    0000000000號行動電話之電話繳費資料附卷可稽（附於本院
    86年度訴字第2879號卷(一)第102頁、同案卷(二)第27頁、第28
    頁），足見該支行動電話於86年5月間之通話量確有異常增
    加之事實，可佐被告供承其於86年5月間曾撥打該支電話，
    應屬實在。
  (二)證人甲○○於警詢中證稱：000000000、000000000號2支盜
    拷之行動電話係林澤木交付予伊，伊自己使用000000000 號
    ，另1支給伊同居人即被告攜帶，被告有無使用伊不清楚。
    林澤木將該2支行動電話交給伊之前，有打電話給伊，說有
    可打免費之大哥大2支，有告知伊是盜拷手機。警方查獲之
    大哥大號碼單也是林澤木交給伊的等語明確（見86年度偵字
    第10570號偵查卷第6頁、第7頁），於偵查中復供述：該2支
    行動電話乃林澤木欠伊錢用以抵債（見同上偵查卷第52頁）
    ，核與被告辯陳：林澤木交付系爭2支手機給甲○○用以抵
    償債務，甲○○將其中1支交給伊使用等情相符。又甲○○
    因犯電信法第56條第1項之罪，前業經本院86年度訴字第
    2879號判處罰金新臺幣8萬元確定，有該刑事判決存卷為據
    ，是甲○○知悉系爭2支手機乃盜拷電話之事實，固可認定
    。惟依證人甲○○前開警詢證言，林澤木係於交付證人甲○
    ○系爭2支手機之前，打電話告知甲○○該2支手機乃盜打手
    機，甲○○於收受系爭2支手機後，再將其中000000 000號
    行動電話交由被告使用，足見林澤木並未親口告知被告
    000000000號行動電話為非法盜拷他人行動電話內、外碼之
    機具，證人甲○○亦未證述其曾轉告被告000000000號行動
    電話為盜打手機或被告對此知情等節。再參以被告自承知悉
    林澤木交付系爭2支手機予甲○○係用以抵償債務，是被告
    辯稱其主觀上認知系爭2支手機乃債務人林澤木交付甲○○
    ，甲○○應有合法使用之權利，亦合情理。又被告與甲○○
    間既有同居關係，甲○○於收受上開2支手機後，再將其中
    000000000號之行動電話提供被告無償使用，復與常情無違
    ，當難逕以甲○○知悉系爭2支行動電話為盜拷電話乙節，
    遽認被告即與甲○○有相同之認識。又卷附記載行動電話內
    、外碼之字條1張（見同上偵查卷第25頁），乃甲○○於警
    詢中坦承其自林澤木處收受之物，並非被告執有，亦無從執
    之為不利於被告之認定，要屬當然。
  (三)至證人林澤木於本院本案及另案審理中，固均證述其未曾將
    將系爭2支行動電話交付予甲○○或被告（見本院86年度訴
    字第2879號卷(一)第131頁、第132頁、本院96年11月1日審判
    筆錄），然林澤木乃本案之利害關係人，其是否為迴避刑責
    而故為不實之證述，自堪質疑。況縱認證人林澤木之證詞屬
    實，系爭2支手機確非林澤木交付甲○○，至多係被告關於
    該部分之辯解與事實不符，惟證人林澤木既無法證述甲○○
    如何取得系爭2支手機，復查無其他積極證據證明被告自甲
    ○○處收受000000000號行動電話及其後使用該電話通信時
    ，已知悉該支電話為盜拷之行動電話，自難率指被告有盜用
    他人電信設備通信之犯意。
  (四)檢察官上訴意旨謂：被告自承知悉上開行動電話為林澤木交
    予甲○○抵債，應知伊僅就上開行動電話「機具」有使用之
    權利，而不及於其內之晶片。且被告與甲○○關係密切，自
    可知悉甲○○使用上開林澤木交付之行動電話未付通信費用
    云云。惟查：被告雖自承知悉上開行動電話為林澤木交予甲
    ○○抵債，按諸常情，若林澤木無併將其內之晶片交甲○○
    使用之意，自應將晶片取出後再交付機具，而林澤木既將晶
    片連同行動電話機具交予甲○○，自有全部同意甲○○使用
    之意。再被告與甲○○雖關係密切，惟上開行動電話於86年
    4月間由林澤木交予甲○○，被告與甲○○於同年5月8日即
    警查獲，被告是否有機會得知甲○○有無繳納通信費，亦非
    無疑。綜上所述，公訴人所舉事證，無從說服本院形成被告
    有罪之心證。此外，復查無其他積極事證足認被告確有違反
    電信法第56條第1項之犯行，揆諸前揭說明，自應為被告無
    罪之諭知，以昭審慎。
六、按犯罪事實應依證據認定之，本件公訴人所指各節，尚無足
    證明被告有公訴意旨所指盜用行動電話通信罪責，使法院對
    被告為有罪之確信，上訴意旨另以被告應知悉上開行動電話
    為盜拷云云，與經驗法則不符。復查又無其他積極事證足以
    證明被告有盜用他人行動電話犯行，揆諸前揭說明，不能證
    明被告犯罪，自應為被告無罪之諭知。原審以被告犯罪不能
    證明，諭知無罪之判決，經核並無不合，檢察官上訴，為無
    理由，應予駁回。
據上論斷，應依刑事訴訟法第368條，判決如主文。
本案經檢察官呂光華到庭執行職務。
中    華    民    國    97    年    3     月    5     日
                  刑事第九庭審判長法  官  劉景星
                                  法  官  吳啟民
                                  法  官  王敏慧
以上正本證明與原本無異。
如不服本判決，應於收受送達後十日內向本院提出上訴書狀，其
未敘述上訴之理由者並得於提起上訴後十日內向本院補提理由書
（均須按他造當事人之人數附繕本）。
                                  書記官  丁淑蘭
中    華    民    國    97    年    3     月    5     日


司法院資訊處製作；財團法人民間司法改革基金會備份。
